最　高　行　政　法　院　判　決
　　　　　　　　　　　　　94年度判字第01510號
上　訴　人　臺灣歐利克股份有限公司
代　表　人　甲○○○
訴訟代理人　卓 隆 燁
被 上訴 人　財政部臺北市國稅局
代　表　人　乙○○
上列當事人間因營利事業所得稅事件，上訴人對於中華民國92年
5月15日台北高等行政法院91年度訴字第2489號判決，提起上訴
。本院判決如下：
    主  文
上訴駁回。
上訴審訴訟費用由上訴人負擔。
    理  由
一、本件上訴人87年度營利事業所得稅結算申報，原列報營業收
    入新臺幣（下同）500,840,234元，補助款收入1,750,727元
    及補助款遞延收入25,593,524元，並以分期付款期數攤認。
    被上訴人初查依其補助來源廠商臺灣五十鈴汽車工業股份有
    限公司（下稱五十鈴公司）所提示合約，認為其相關勞務已
    提供完成，收入已實現，乃將前述補助款收入及補助款遞延
    收入共27,344,251元轉列進貨折讓，核定營業收入499,089,
    507元，營業成本460,692,722元。上訴人不服，循序提起行
    政訴訟。
二、上訴人起訴主張：上訴人辦理汽車分期付款之銷售，本以賺
    取分期付款之利息為主要業務，並非為賺取汽車進銷貨差價
    ，有關損益之計算，係採用營利事業所得稅查核準則（下稱
    查核準則）第16條第1項第4款規定之普通銷貨法。87年 9月
    間，汽車供應商五十鈴公司為提高銷售數量，訂立「零利率
    專案」，免除購車者負擔分期付款之利息，約定上訴人辦理
    分期付款銷售之利息收入，悉由其於交易成立之次月初，按
    每10,000元支付 1,083元補貼之。上訴人取得該應有之利息
    收入，雖以補助款收入列帳，惟因上訴人辦理此項分期付款
    ，係以向五十鈴公司之汽車進貨價格為銷售價格（即現銷價
    格），並不賺取二者間之差價，故無查核準則第16條第 1項
    第 4款所指「約載分期付款售價高於現銷價格部分」之情形
    ，乃依該準則條款及財務會計準則解釋規定立意，將上開補
    助款收入隨即轉列遞延補助款收入作為未實現之利息收入，
    嗣後分期按利息法認列補助款收入（等同利息收入）。上訴
    人即使有將未實現利息收入誤列為補助款收入，依查核準則
    第65條之規定，被上訴人應按其性質分別查核。本期收取補
    助款收入27,344,251元，究其實質，確屬未實現利息收入，
    應予分期認列。被上訴人認系爭利息收入「已實現」，忽略
    收益認列原則，須同時符合「已實現」及「已賺得」兩條件
    。本件提供資金期間長達3年，獲利活動並非全部或大部分
    已完成，而須於3年期間始陸續完成，被上訴人將系爭利息
    收入全數於當期認列，不合所得稅法第22條所定採權責發生
    制及同法第24條有關收入應與成本費用配合原則之規定立意
    。為此，訴請撤銷訴願決定及原處分。
三、被上訴人則以：上訴人系爭補助款27,344,251元，係五十鈴
    公司因零利率專案，所支付利息補助款，其分期付款之利息
    收入部分既由五十鈴公司先行支付，無分期收付之問題，亦
    無是否能實現、金額若干或可能有重大不確定性之事項，是
    已符合收益認列之已實現及已賺得兩條件。換言之，分期付
    款之利息收入之認列點，雖隨分期付款之收付而實現，惟本
    件因五十鈴公司已完成給付，致使分期付款之利息於給付時
    提前實現，上訴人主張分期攤計，核不足採等語，資為抗辯
    。
四、原審斟酌全辯論意旨及調查證據結果，以：按「營利事業所
    得之計算，以其本年度收入總額減除各項成本費用、損失及
    稅捐後之純益額為所得額。」為所得稅法第24條第1項所明
    定。次按「營利事業分期付款之銷貨，其當期損益之計算，
    得依左列方法擇一計算之：．．．4、普通銷貨法：除依現
    銷價格及成本，核計其當年度損益外，其約載分期付款售價
    高於現銷價格部分，為未實現之利息收入，嗣後分期按利息
    法認列利息收入。」「銷貨折讓已於開立統一發票上註明者
    ，准予認定。統一發票開交買受人後始發生之折讓應依統一
    發票使用辦法第20條規定辦理。營利事業依經銷契約所取得
    或支付之獎勵金應按進貨或銷貨折讓處理。」查核準則第16
    條第1項第4款及第20條亦有明文。上訴人經營分期付款汽車
    銷售業務，其87年度因配合五十鈴公司促銷辦理「零利率專
    案」，免除購車者負擔分期付款之利息，取得五十鈴公司給
    付之補助款27,344,251元，惟其辦理當年度營利事業所得稅
    結算申報，係列報補助款收入1,750,727元及補助款遞延收
    入25,593,524元，並以分期付款期數攤認，而五十鈴公司就
    其支付上訴人之補助款係依實際發生所屬期間認列費用，並
    未分期攤計之事實，有上訴人87年度營利事業所得稅結算申
    報書及五十鈴公司89年3月27日五十鈴財字第89000002號函
    附原處分卷可稽，並為上訴人所不爭執，堪認為真實。查上
    訴人辦理分期付款銷售分期取得之利息收入，係基於其與購
    買者間之契約關係而來，至於系爭補助款27,344,251元，則
    係源自其與五十鈴公司間之交易，顯非利息收入，而其既由
    五十鈴公司一次支付，為已實現之收益，並非分期支付，自
    無遞延分期攤認之問題。又上訴人帳列並無利息支出之款項
    ，亦無負擔資金成本違反權責發生制可言，上訴人主張均無
    可採。被上訴人將上訴人申報之系爭補助款收入及補助款遞
    延收入計27,344,251元轉列進貨折讓，核定營業收入499,08
    9,507元，營業成本460,692,722元，訴願決定予以維持，均
    無違誤等為其判斷之基礎，並說明其證據之取捨，而以上訴
    人之訴為無理由，予以駁回。
五、原判決經核無違誤。按查核準則第16條第1項第4款之利息收
    入，已明定係「約載分期付款售價高於現銷價格部分」，約
    載分期付款售價由文義即可知係指上訴人與購車者所訂分期
    付款售價，上訴人自承系爭分期付款售價與現銷價格並無差
    價，即無上開規定之利息收入。上訴人取自五十鈴公司之補
    助款，雖係五十鈴公司為上訴人辦理零利率分期付款緩取得
    價金之損失而為補助，但與前述查核準則第16條第1項第4款
    所指利息收入不同，仍屬因經銷五十鈴公司汽車而取自五十
    鈴公司之補助款，依查核準則第20條之規定，應以進貨折讓
    處理。原判決認上訴人辦理分期付款銷售分期取得之利息收
    入，係基於其與購買者間之契約關係而來，至於系爭補助款
    則係源自其與五十鈴公司間之交易，顯非利息收入，該補助
    款已全數實現，而維持原處分，並無判決不備理由或不適用
    法規或理由矛盾之違法，亦未割裂適用上開規定，未牴觸司
    法院釋字第385號解釋。原判決並未排除查核準則之適用，
    則無違反中央法規標準法第11條規定或牴觸司法院釋字第24
    7號、第367號解釋可言。原判決亦未限縮查核準則第16條規
    定範圍或違反實質課稅原則、公平原則，與司法院釋字第42
    0號解釋無所牴觸。系爭補助款既非取得分期付款價格與現
    銷價格之差額利息收入，即無依利息收入分期認列問題，原
    判決因系爭補助款已於當期全數實現，而全數以進貨折讓處
    理，未違反所得稅法第22條第1項「權責發生制」、第24條
    「成本與費用配合原則」及商業會計法第10條「收益與費用
    應按其應歸屬年度調整」等規定暨財政部76台財稅第760009
    8094號函釋。又系爭補助款依查核準則第20條規定作進貨折
    讓處理，僅進貨價格降低，與現銷價格無關，應無上訴人所
    稱系爭補助款經列入進貨折讓後即產生分期付款售價與現銷
    價格之價差情形。所引本院69年度判字第715號、81年度判
    字第2124號、82年度判字第2410號判決，均未經採為判例，
    且與本件案情有間，自無從援為上訴人有利之依據。上訴人
    上訴意旨均無可採，其上訴為無理由，應予駁回。
六、依行政訴訟法第255條第1項、第98條第 3項前段，判決如主
    文。
中    華    民    國    94    年    9    月    29     日
                  第五庭審判長法  官　高　啟　燦
                              法  官　蔡　進　田
                              法  官　黃　璽　君
                              法  官　廖　宏　明
                              法  官　楊  惠  欽
以  上  正  本  證  明  與  原  本  無  異
中    華    民    國    94    年    9    月    29     日
　　　　　　　　　　　　　　　書記官　邱　彰　德
